【裁判字號】    90,台上,6348
【裁判日期】    901018
【裁判案由】    違反毒品危害防制條例等罪
【裁判全文】
最高法院刑事判決                                九十年度台上字第六三四八號
    上  訴  人  乙○○
    選任辯護人  蘇精哲律師
                王正嘉律師
    上  訴  人  甲○○
    選任辯護人  曾清山律師
右上訴人等因違反毒品危害防制條例等罪案件，不服台灣高等法院高雄分院中華民國
九十年七月二十七日第二審判決（九十年度上重訴字第六號，起訴案號：台灣高雄地
方法院檢察署八十九年度偵字第一三八三、一三八五號），提起上訴，本院判決如左
：
    主  文
原判決關於乙○○運輸第一級毒品及甲○○部分均撤銷，發回台灣高等法院高雄分院
。
其他上訴駁回。
    理  由
一、撤銷發回部分：
本件原判決認定上訴人乙○○於民國八十九年一月三日，透過綽號「阿良」者，邀約
有意前往大陸走私運輸第一級毒品海洛因回台之上訴人甲○○，見面商談細節。翌日
中午十二時許，在台北市○○路與林森北路口附近之弘宮飯店前，乙○○當場告知甲
○○夾藏海洛因入境之代價為新台幣（下同）二十萬元，甲○○因缺錢花用，遂表同
意。三人即基於共同犯罪之意思聯絡，推由乙○○帶同甲○○前往大陸夾藏海洛因入
境，「阿良」則負責在台接應及機場接送。當日下午，由「阿良」駕車搭載上訴人等
至桃園中正機場，搭機前往澳門，翌日再搭機至大陸廈門市。旋於同月六日返台前，
乙○○將底部夾層藏有海洛因六塊之黑色手提袋一只及海洛因磚三塊交付甲○○，囑
其將該三塊海洛因藏放塞於身體腰腹部之間，並由乙○○以長褲、襯衫、外套各一件
，置於手提袋內，以為掩飾。二人自廈門經由澳門搭機入境桃園中正機場，於同日晚
上十時許通關時，被查獲前揭海洛因，計淨重八百五十四‧六二公克等情。因而撤銷
第一審關於乙○○運輸第一級毒品及甲○○部分之判決，依想像競合犯關係，從一重
改判仍論處上訴人等共同運輸第一級毒品（甲○○為累犯）罪刑，固非無見。
惟查：(一)有罪之判決書，須將認定之犯罪事實詳記於事實欄，然後於理由內逐一說明
其憑以認定之證據，使事實與理由兩相一致，方為合法。又審理事實之法院，本乎發
見實質真實之本旨，對於案內一切與罪名之成否、論罪科刑有關之證據，除認為不必
要者外，均應詳為調查，如有應行調查之證據未依法調查，率予判決，其判決當然為
違背法令。原判決理由內謂上訴人等與「阿良」共同為本件走私運輸海洛因犯行，其
中「阿良」為「主嫌」，而上訴人二人係居於輔助地位（見原判決理由五之(三)）。然
原判決事實欄係記載乙○○透過「阿良」，邀約有意前往大陸走私運輸海洛因回台之
甲○○，見面商談細節。三人於上開時地見面後，乙○○即當場告知甲○○夾藏海洛
因入境之代價為二十萬元。嗣乙○○帶同甲○○前往大陸，由乙○○將前揭海洛因交
付甲○○，囑其將該海洛因予以夾藏，並同行搭機回台，且約定於通關後，在中正機
場外雙方交付海洛因及二十萬元酬勞等情。似謂乙○○於本件走私運輸海洛因過程中
，係居於主導之立場，而非屬輔助地位。據此以觀，原判決事實欄之記載與理由之說
明難謂相符。又公訴意旨並未主張「阿良」共同為本件犯行。原判決以「阿良」負責
「在台接應」，謂乙○○即使因在澳門賭輸錢，於與甲○○通關後，身上無錢可支付
甲○○酬勞，但仍有「阿良」足資收取毒品，並支付甲○○之酬勞，而以之作為上訴
人等與「阿良」共同為上開犯行之佐證（見原判決理由二之(二)之３）。然乙○○否認
有前開被訴犯行，而甲○○於財政部台北關稅局、調查局及偵審中，未曾供陳本件走
私運輸海洛因，係由「阿良」「在台接應」。而原判決就其所認定「阿良」係負責「
在台接應」之憑據及理由，並未詳實說明，即逕為前揭認定，要屬理由不備。又依甲
○○於財政部台北關稅局供述：前揭海洛因係在廈門，由「黃志平」（係甲○○當時
所冒用姓名）委託一大陸男子轉交給伊，要伊攜回台灣（見偵字第一三八三號卷第二
頁）。倘若無訛，則該大陸男子就上訴人等夾藏海洛因走私運輸回台之行為，是否知
情﹖其所擔任之角色如何﹖與上訴人等有否犯意之聯絡及分擔犯罪行為之實施，而成
立共同正犯關係﹖不無疑義，饒有深入研求之必要，乃原審未詳予調查釐清，即遽行
判決，亦有調查未盡之違誤。(二)依懲治走私條例第十二條規定：「自大陸地區私運物
品進入台灣地區者，以私運物品進口論，適用本條例規定處斷」。其所稱「物品」，
依行政院據上開條例第二條第四項公告之管制物品項目及其數額「丁項」所訂，其屬
於「甲項」及「乙項」之物品，不限數額，悉以管制進出口物品論。原判決既認定上
訴人等係自大陸地區夾藏管制物品第一級毒品海洛因後，經澳門返回入境台灣，私運
管制物品進口，而海洛因屬上開公告「甲項」第四款所列之管制物品。乃原判決就上
訴人等私運管制物品進口之犯行，未援引懲治走私條例第十二條，而逕行適用同條例
第二條第一項論罪，難謂無不適用法則之違誤。(三)毒品危害防制條例第四條第一項所
規定運輸第一級毒品罪之法定刑為死刑或無期徒刑；處無期徒刑者，得併科新台幣一
千萬元以下罰金。原判決理由內論甲○○為累犯，謂「運輸第一級毒品罪之法定刑為
死刑、無期徒刑，依法不得加重其刑」（見原判決理由四），而疏未就所規定罰金刑
部分依法加重其刑，尚有未合。以上或為上訴意旨所指摘，或為本院得依職權調查之
事項。上訴人等上訴意旨指摘原判決關於運輸第一級毒品部分不當，非無理由，應認
有發回更審之原因。
二、上訴駁回部分：
查第三審上訴書狀，應敘述上訴之理由，其未敘述者，得於提起上訴後十日內補提理
由書於原審法院，已逾上述期間，而於第三審法院未判決前仍未提出上訴理由書狀者
，第三審法院應以判決駁回之，刑事訴訟法第三百八十二條第一項、第三百九十五條
後段規定甚明。本件乙○○就行使偽造私文書部分，不服原審判決，於九十年八月十
六日提起上訴，並未敘述理由，迄今逾期已久，於本院未判決前仍未提出，依上開規
定，其此部分上訴自非合法，應予駁回。
據上論結，應依刑事訴訟法第第三百九十五條後段、第三百九十七條、第四百零一條
，判決如主文。
中      華      民      國     九十     年      十      月     十八     日
                              最高法院刑事第七庭
                                  審判長法官  吳  雄  銘
                                        法官  池  啟  明
                                        法官  石  木  欽
                                        法官  郭  毓  洲
                                        法官  吳  三  龍
      右正本證明與原本無異
                                              書  記  官
中      華      民      國     九十     年      十      月    二十二    日


司法院資訊處製作；財團法人民間司法改革基金會備份。
